【裁判字號】    98,簡上,157
【裁判日期】    980827
【裁判案由】    竊盜
【裁判全文】
臺灣嘉義地方法院刑事判決             98年度簡上字第157號
上  訴  人
即  被  告  乙○○
上列上訴人因竊盜案件，不服本院朴子簡易庭民國98年6 月30日
98年度朴簡字第180 號第一審判決（聲請簡易判決處刑書案號：
98年度偵字第3433號），提起上訴，本院管轄之第二審合議庭判
決如下：
    主      文
上訴駁回。
    犯 罪 事 實
一、乙○○前曾因竊盜案件，經臺灣嘉義地方法院檢察署檢察官
    以91年度偵字第5380號為職權不起訴處分確定。詎其仍不知
    悔改，意圖為自己不法之所有，於民國98年3 月27日16時50
    分許，在嘉義縣太保市○○里○○路○ 段水牛厝公園旁人行
    道，徒手竊取丙○○所有停放於該處之黑色腳踏車1 輛（價
    值約新台幣500 元），得手後將該腳踏車放置於其所駕駛之
    車牌號碼SB-1383 號自用小貨車上，於同日17時54分許載運
    至位於嘉義縣民雄鄉福興村牛稠溪之大川古物商，拆解後變
    賣予不知情之甲○○（由檢察官另為不起訴處分）。乙○○
    以上開自用小貨車載運竊得之腳踏車離開現場之際，適為丙○○發現，而抄記上開小貨車之車牌號碼，並向警方報案，
    經警方調閱附近路口之監視系統畫面後，始循線查悉上情。
二、案經丙○○訴由嘉義縣警察局水上分局報請臺灣嘉義地方法
    院檢察署檢察官偵查後聲請簡易判決處刑。
    理  由
一、證據能力部分：
(一)按被告以外之人於審判外之陳述，雖不符刑事訴訟法第159
    條之1 至第159 條之4 之規定，而經當事人於審判程序同意
    作為證據，法院審酌該言詞陳述或書面陳述作成時之情況，
    認為適當者，亦得為證據。當事人、代理人或辯護人於法院
    調查證據時，知有第159 條第1 項不得為證據之情形，而未
    於言詞辯論終結前聲明異議者，視為有前項之同意，刑事訴
    訟法第159 條之5 定有明文。本件被告於言詞辯論終結前，
    對於後述告訴人蔡忠志以及證人甲○○於警詢中所為證述等
    供述證據，雖爭執其證明力，惟迄至本案言詞辯論終結前，
    均未就證據能力聲明異議，復經本院於審理時逐一提示予被
    告、公訴人表示意見，本院審酌該等供述證據之取得過程並
    無瑕疵，與本案待證事實間復具有相當之關聯性，以之為本
    案證據並無不當，自得採為認定犯罪事實之基礎。
(二)復按證人依法應具結而未具結者，其證言不得作為證據，刑
    事訴訟法第158 條之3 定有明文。聲請簡易判決處刑書證據
    欄雖援引證人甲○○於偵查中之證詞為證，惟查，甲○○僅
    曾於98年5 月5 日因涉犯贓物罪而以被告之身分至臺灣嘉義
    地方法院檢察署出庭應訊，並非以證人之身分證述，亦未具
    結。依前揭規定，其偵查中所為陳述自不得作為證據，附此
    敘明。
二、訊據被告於本院審理中，固不爭執曾於98年3 月27日16時50
    分許，在嘉義縣太保市○○里○○路○ 段水牛厝公園旁，將
    停放於該處之腳踏車1 輛以車牌號碼SB-1383 號自用小貨車
    載運至嘉義縣民雄鄉福興村牛稠溪之大川古物商，變賣予甲○○（見本院簡上字卷第22頁），惟矢口否認有何竊盜犯行
    ，辯稱：伊是從事資源回收，該腳踏車是壞掉的，已經無法
    使用，伊以為該腳踏車是廢棄物，才會拿走，並非故意要犯
    竊盜罪，原審判處拘役50天太重云云。惟查：
(一)上開犯罪事實，業據告訴人丙○○以及證人甲○○於警詢及
    本院審理中證述明確（見警卷第5 至10頁、本院簡上字卷第
    38至44頁），並有嘉義縣太保市○○路○ 段往新港方向之路
    口監視系統98年3 月27日16時59分攝得之車牌號碼SB-1383
    號自用小貨車畫面翻拍照片1 張附卷可佐（見警卷第12頁）
    ，堪認屬實。
(二)被告雖以前詞置辯，惟告訴人丙○○迭於警詢及本院審理中
    證稱：伊係在98年3 月27日當日下午2 時至3 時許，騎乘伊
    所有之黑色腳踏車至嘉義縣太保市○○里○○路○ 段水牛厝
    公園旁人行道停放，並至該處對面工作，當日下午近5 點時
    ，即看到被告駕駛上開自用小貨車停在人行道旁，車子開動
    時即發現腳踏車不見，伊旋即向被告呼喊「那個車是我的不
    要把車子載走」，被告聽到後有回頭看伊，好像要停車的樣
    子，後來又繼續把車子開走，伊遂抄下車牌號碼報案，該腳
    踏車雖然是舊的，但是伊平常均有在騎用，功能良好，且該
    腳踏車是失竊當天下午才騎到上開地點停放，並非固定放置
    在該處多日等語（見警卷第8 至10頁、本院簡上字卷第38至
    42頁）。是被告辯稱該腳踏車為壞掉之廢棄物、伊無竊盜之
    故意云云，顯與事證不符，難以採信。
(三)況查，被告自述其為高職畢業，平日從事資源回收工作（見
    本院簡上字卷第50頁），本件行為時為47歲，係智慮正常之
    成年人。另被告曾於91年8 月間持鐵撬至嘉義縣民雄鄉○○
    村○○○路15號之英寶公司內竊取窗簾鋁架，而為警查獲，
    嗣經臺灣嘉義地方法院檢察署檢察官偵查後，認被告係犯刑
    法第321 條第1 項第3 款之攜帶兇器竊盜罪，惟審酌被告當
    時並無前科，犯後自白罪行，且與被害人達成和解，家中尚
    有殘障之妻、子及弟弟尚待照料，而以91年度偵字第5380號
    為職權不起訴處分確定；被告於該案件偵查中，亦係辯稱伊
    是作回收工作，以為英寶公司是廢棄的工廠、是沒人的，始
    入內竊取鋁架等情，有上該不起訴處分書及該案件之91年8
    月8 日偵查訊問筆錄附卷可參。故依被告之智識及經驗，其
    當知放置於路旁人行道之腳踏車，縱使甚為老舊，亦應係有
    主物，不得任意拿取；縱如被告所述，其認為上開腳踏車停
    放於公園前之人行道，妨礙行人通行、不好看，亦應通報相
    關主管機關處理，而不得任意取走。惟被告竟將上開腳踏車
    以貨車載運至證人甲○○處，予以拆解後併同其他廢鐵販售
    予甲○○牟利，益證其確有竊盜之犯意甚明。被告上開所辯
    顯係事後卸責之詞，不足採信，本件事證明確，應予依法論
    科。
三、核被告所為，係犯刑法第320 條第1 項之竊盜罪。原審認被
    告罪證明確，因予適用刑法第320 條第1 項、第41條第1 項
    前段，刑法施行法第1 條之1 第1 項、第2 項前段，並審酌
    被告為嘉工畢業之智識程度、有竊盜前科之素行、徒手行竊
    之犯罪手段、竊得財物之價值、犯後否認犯行之態度等一切
    情狀，量處被告拘役50日，並諭知易科罰金之折算標準，經
    核其認事用法及量刑均無不合。被告上訴否認犯行，指摘原
    判決不當、量刑過重，俱無理由，應予駁回。
據上論斷，應依刑事訴訟法第455條之 1第1項、第3項、第368條
，判決如主文。
本案經檢察官楊騏嘉到庭執行職務。
中    華    民    國    98    年    8     月    27    日
                  刑事第三庭  審判長法  官  陳仁智
                                    法  官  鄭雅文
                                    法  官  陳蒨儀
以上正本證明與原本無異。
本件不得上訴。
中    華    民    國    98    年    8     月    27    日
                                    書記官  楊國色
附錄本案論罪科刑法條：
刑法第320條第1項
意圖為自己或第三人不法之所有，而竊取他人之動產者，為竊盜
罪，處5年以下有期徒刑、拘役或5百元以下罰金。


司法院資訊處製作；財團法人民間司法改革基金會備份。
